【裁判字號】    97,交聲,1433
【裁判日期】    970721
【裁判案由】    聲明異議
【裁判全文】
臺灣高雄地方法院交通事件裁定        97年度交聲字第1433號
原處分機關  交通部公路總局高雄區監理所
異  議  人  甲○○
上列受處分人因聲明異議案件，對於交通部公路總局高雄區監理
所97年6 月5 日所為之處分（原處分：高監自裁字裁80-N000000
00號），聲明異議，本院裁定如下：
    主  文
原處分罰鍰超過新臺幣壹萬肆仟伍佰元部分撤銷。
上開撤銷部分，甲○○不罰。
其他異議駁回。
    理  由
一、聲明異議意旨略以：異議人即受處分人於民國95年12月13日
    酒醉駕車之行為，業經臺灣高雄地方法院以96年度交簡字第
    544 號判處拘役35日，異議人96年5 月16日易科罰金新臺幣
    （下同）35,000元，而由臺灣高雄地方法院檢察署以96年度
    執字第5950號執行完畢，原處分機關竟又以高監自裁字第裁
    80-N00000000號裁決罰鍰49,500元，吊扣駕駛執照12個月並
    施以道安講習，爰依法聲明異議，請求撤銷原處分。
二、按汽車駕駛人，駕駛汽車經測試檢定，酒精濃度超過規定標
    準者，處1 萬5 千元以上6 萬元以下罰鍰，並當場移置保管
    其車輛及吊扣其駕駛執照1 年，道路交通管理處罰條例第35
    條第1 項第1 款定有明文；且汽車駕駛人，有前述違反第35
    條第1 項規定之情形者，應接受道路交通安全講習，同條例
    第24條第1 項第2 款亦有明文。
三、按一行為同時觸犯刑事法律及違反行政法上義務規定者，依
    刑事法律處罰之，但其行為應處以其他種類行政罰或得沒入
    之物而未經法院宣告沒收者，亦得裁處之；前項行為如經不
    起訴處分或為無罪、免訴、不受理、不付審理之裁判確定者
    ，得依違反行政法上義務規定裁處之，行政罰法第26條定有
    明文。本條文之規定，乃明定對於人民違反公法上義務之行
    為，除因處罰之性質與種類不同，必須採用不同方法而為併
    合處罰，以達行政目的所必要者外，不得重複處罰之原則，
    以落實大法官釋字第503 號解釋揭示之「一行為不得重複處
    罰」之現代民主法治國家之基本原則，此由本條文之立法理
    由記載：「一行為同時觸犯刑事法律及違反行政法上義務規
    定時，由於刑罰與行政罰同屬對不法行為之制裁，而刑罰之
    懲罰作用較強，故依刑事法律處罰，即足資警惕時，實無為
    一事二罰再處行政罰之必要。且刑事法律處罰，由法院依法
    定程序為之，較符合正當法律程序，應予優先適用。但罰鍰
    以外之沒入或其他種類行政罰，因兼具維護公共秩序之作用
    ，為達行政目的，行政機關仍得併與裁處」即明。
四、經查：異議人於95年12月13日下午10時30分許，已飲用酒類
    至不能安全駕駛動力交通工具程度，仍自高雄縣鳳山市台糖
    鳳山園藝休閒農場往屏東市方向行駛，於同日下午11時11分
    行經高雄縣大寮鄉○○村○○○路與大漢路交岔路口時為警
    攔查並進行呼氣酒精測試，測得呼氣酒精濃度每公升0.81毫
    克，經檢察官偵查並聲請簡易判決處刑，本院於96年3 月5
    日以96年度交簡字第544 號判處拘役35日確定，異議人則於
    96年5 月29日以新臺幣1,000 元折算1 日易科罰金執行完畢
    等情，有臺灣高雄地方法院檢察署檢察官96年度偵字第1255
    號聲請簡易判決處刑書、本院96年度交簡字第544 號刑事判
    決、異議人臺灣高等法院全國前案簡列表各1 份在卷足憑。
    原處分機關以異議人為汽車駕駛人，於95年12月13日下午10
    時50分在大寮鄉○○○路酒精濃度超過規定標準，與前述異
    議人觸犯刑事法律之行為為同一事件，異議人上開行為既已
    依刑事法律處罰，道路交通主管處罰機關僅得依行政罰法第
    26條第1 項但書規定，處以其他種類之行政罰外，關於罰鍰
    部分，本於一事不二罰原則，應不得再為與刑罰相類之罰鍰
    處分。查異議人因同一酒後駕車之事實，同時觸犯刑事法律
    及違反行政法上義務，刑事部分經判刑拘役35天確定，異議
    人業已易科罰金履行完畢，此部分異議人所受之處罰，雖本
    為自由刑即拘役35天，然該拘役部分經檢察官依刑法第41條
    准予易科罰金後，亦係透過繳納罰金之方式執行，該易科之
    罰金與原處分機關所為之罰鍰，均屬繳納金錢，乃相類之處
    罰，基於一事不二罰原則，異議人已繳納罰金35,000元部分
    ，應不得再為處罰。
五、次查道路交通管理處罰條例第35條第8 項規定「前項汽車駕
    駛人，經裁判確定處以罰金低於本條例第92條第3 項所定最
    低罰鍰基準規定者，應依本條例裁決繳納不足最低罰鍰之部
    分」，上揭條文雖係規定「處以罰金」，而未對處以拘役或
    有期徒刑經易科罰金後所繳納之罰金低於最低罰鍰基準者是
    否應繳納不足部分加以規定，然本院審酌行為人以一行為觸
    犯刑事法律及違反行政法上義務，其情節本較單純違反行政
    法之義務者為重，如因行為人另受刑事處罰，反使其所受之
    制裁較單純違反行政法義務者為輕，則不免使制裁難以收其
    效，且有輕重失衡及違背公平原則之虞。故對於同一行為觸
    犯刑事法律及違反行政法上義務，經處以有期徒刑或拘役，
    而易科罰金者，雖本非處以罰金，然經易刑處分而使該刑罰
    具有罰金之形式，在遵守一事不二罰之原則下，如行為人所
    易科之罰金金額，低於道路交通管理處罰條例第92條第3 項
    、違反道路交通管理事件統一裁罰基準表所定之罰鍰，該不
    足之部分應仍有予以處罰之必要。本件異議人經判處拘役而
    易科罰金所繳納之罰金為35,000元，而原處分機關所裁決之
    罰鍰為49,500元，揆諸前開說明，此差額之14,500元仍有裁
    罰之必要。綜上所述，聲明異議意旨所指超過14,500元之罰
    鍰，因屬一事二罰，異議人之異議非無理由，應由本院撤銷
    ，並就撤銷部分諭知不罰。至於原處分機關裁處異議人吊扣
    駕駛執照12個月及施以道安講習部分，係屬其他種類之行政
    裁罰，與刑事處罰拘役而易科罰金部分並非同種類之處罰，
    為達行政目的，仍有裁罰之必要；罰鍰未超過14,500元之部
    分，經本院參酌道路交通管理處罰條例第35條第8 項之立法
    精神，認此部分仍須裁罰，是異議人該部分異議均無理由，
    應予駁回。
據上論斷，應依道路交通案件處理法第19條、第20條，裁定如主
文。
中    華    民    國    97    年    7     月    21    日
                  交通法庭    法  官  蔡書瑜
以上正本證明與原本無異。
如不服本裁定，應於收受送達後5 日內向本院提出抗告狀。
中    華    民    國    97    年    7     月    23    日
                              書記官  邱靜銘


司法院資訊處製作；財團法人民間司法改革基金會備份。
